ACORDAO-COMPLETO-2335659

ACÓRDÃO 121/2019 ATA 2/2019 - PLENÁRIO

VISTOS, relatados e discutidos estes autos de recursos de reconsideração interpostos por Francisco de Oliveira Braga, Maria Cenir Ramalho, Maria Vilma de Oliveira, Valdemir Moreira Palitot e Construtora Cristo Rei Eireli, representada por Grayson Kleber Silva Palitot, contra o Acórdão 1653/2017-TCU-Plenário, por meio do qual este Tribunal, em sede de tomada de contas especial (TCE) , no que se refere aos ora recorrentes, julgou suas contas irregulares, condenando-os solidariamente ao pagamento dos débitos apurados, aplicou-lhes a multa prevista no art. 57 da Lei nº 8.443/1992, além de, após considerar graves as infrações cometidas no âmbito da Prefeitura Municipal de Conceição (PB) , na administração de verbas oriundas de convênios federais e contratos de repasse celebrados com a União, inabilitou os mencionados responsáveis para o exercício de cargo em comissão ou função de confiança no âmbito da Administração Pública pelo período de 5 (cinco) anos, nos termos do art. 60 da Lei nº 8.443/1992 e declarou a inidoneidade da Construtora Cristo Rei Eireli, para participar, por cinco anos, de licitação na Administração Pública Federal, nos termos do art. 46 da referida lei,
ACORDAM os Ministros do Tribunal de Contas da União, reunidos em Sessão do Plenário, diante das razões expostas pelo Relator, em:
9.1. conhecer dos recursos de reconsideração interpostos por Francisco de Oliveira Braga, Maria Cenir Ramalho, Maria Vilma de Oliveira, Valdemir Moreira Palitot e Construtora Cristo Rei Eireli, representada por Grayson Kleber Silva Palitot, com fundamento nos arts. 32, inciso I, e 33 da Lei nº 8.443/92, para, no mérito, negar-lhes provimento;
9.2. dar ciência do inteiro teor desta deliberação aos recorrentes, por intermédio de seus advogados, nos termos do art. 179, § 7º, do Regimento Interno deste Tribunal, aos demais responsáveis com contas julgadas nesta TCE, à Prefeitura Municipal de Conceição (PB) e à Procuradoria da República no Estado da Paraíba.

Recursos de reconsideração contra acórdão que julgou as contas dos recorrentes irregulares e condenou-lhes ao pagamento de débito e de multa, bem como inabilitou-lhes para o exercício de cargo em comissão ou função de confiança no âmbito da administração pública, em razão de irregularidades verificadas em nove ajustes (convênios, contratos de repasse e termos de compromisso).

Prefeitura Municipal de Conceição (PB)

3. Recorrentes: Francisco de Oliveira Braga Neto (CPF XXX.502.304-XX); Maria Cenir Ramalho (CPF XXX.555.974-XX) e Maria Vilma de Oliveira (CPF XXX.227.734-XX); Valdemir Moreira Palitot (CPF XXX.477.008-XX) e Construtora Cristo Rei - Eireli (CNPJ 04.312.834/0001-93), representada por Grayson Kleber Silva Palitot (CPF XXX.208.294-XX)

13.1. Ministros presentes: José Mucio Monteiro (Presidente), Walton Alencar Rodrigues, Benjamin Zymler, Augusto Nardes, Raimundo Carreiro (Relator) e Ana Arraes.
13.2. Ministro-Substituto convocado: Marcos Bemquerer Costa.
13.3. Ministro-Substituto presente: André Luís de Carvalho.

ACORDAO-COMPLETO-2403732

Acórdão 922/2020 - Plenário

RAIMUNDO CARREIRO

Ministro Bruno Dantas

Transcrevo, a seguir, como parte deste Relatório e com apoio no inciso I do § 3º do art. 1º da Lei nº 8.443/92, com alguns ajustes de forma, a instrução técnica elaborada por Auditor Federal de Controle Externo lotado na Secretaria de Recursos - Serur (peça 462) :
"INTRODUÇÃO
1.1.	Cuida-se de recursos de reconsideração (peças 429-430; 434-437) interpostos por Francisco de Oliveira Braga, filho da ex-prefeita Anna Thereza Chaves Loureiro, Grayson Kleber Silva Palitot e Valdemir Moreira Palitot, sócios da empresa contratada e Maria Cenir Ramalho e Maria Vilma de Oliveira, membros da comissão de licitação, contra o Acórdão 1653/2017-TCU-Plenário [peça 409], relator o Exmo. Ministro Bruno Dantas, por meio do qual o Tribunal apreciou tomada de contas especial oriunda de representação, em face de irregularidades e desvios de recursos no âmbito da Prefeitura Municipal de Conceição/PB em nove ajustes firmados pela União e o Município.
1.2.	Após o regular desenvolvimento do processo, foi prolatado o Acórdão 1653/2017-TCU-Plenário, a seguir transcrito:   
VISTOS, relatados e discutidos estes autos de tomada de contas especial instaurada por força do Acórdão 2037/2016-TCU-Primeira Câmara em razão de irregularidades em licitações e desvios de recursos no âmbito da Prefeitura Municipal de Conceição/PB, tendo como escopo nove ajustes (convênios, contratos de repasse e termos de compromisso) firmados entre a União e o município, investigados no âmbito das operações "Transparência" e "Premier", deflagradas conjuntamente pela Polícia Federal e pela Controladoria-Geral da União,
ACORDAM os Ministros do Tribunal de Contas da União, reunidos em sessão do Plenário, ante as razões expostas pelo Relator, em:   
9.1. excluir Francisco Edivan Leite e Geralda Moreira Leite do rol de responsáveis; 
9.2. considerar Anna Thereza Chaves Loureiro revel, para todos os efeitos, dando-se prosseguimento ao processo, nos termos do art. 12, § 3º, da Lei 8.443/1992; 
9.3. com fundamento nos arts. 1º, inciso I, 16, inciso III, alíneas "b", "c" e "d", e 19, da Lei 8.443/1992, julgar irregulares as contas de Anna Thereza Chaves Loureiro, Francisco de Oliveira Braga Neto, Grayson Kleber Silva Palitot, Maria Cenir Ramalho, Maria Vilma de Oliveira, Valdemir Moreira Palitot, Vani Leite Braga de Figueiredo e Construtora Cristo Rei Eireli - ME, condenando-os solidariamente ao pagamento do débito discriminado a seguir, atualizado monetariamente e acrescido dos juros de mora devidos, calculado desde a data de ocorrência indicada até sua efetiva quitação, na forma da legislação vigente, fixando o prazo de 15 (quinze) dias, a contar do recebimento da notificação, para que seja comprovado, perante este Tribunal, o recolhimento da quantia ao cofre credor indicado, nos termos do art. 23, inciso III, alínea "a", da referida Lei, c/c o art. 214, inciso III, alínea "a", do Regimento Interno do TCU: 
9.3.1. Cofre credor: Fundação Nacional de Saúde: 
	Datas de ocorrência 
	Valores históricos (R$) 

	28/10/2011 
	57.441,38 

	28/11/2011 
	94.208,44 

	28/12/2011 
	58.200,00 

[9.3.2. Cofre credor: Tesouro Nacional:]
	Datas de ocorrência 
	Valores históricos (R$) 

	1º/2/2012 
	28.513,44 

	29/3/2012 
	140.358,41 

	16/5/2012 
	111.555,74 

	11/6/2012 
	54.590,57 

	21/8/2012 
	60.506,62 

9.4. com fundamento no art. 57 da Lei 8.443/1992, aplicar a Anna Thereza Chaves Loureiro, Francisco de Oliveira Braga Neto, Grayson Kleber Silva Palitot, Maria Cenir Ramalho, Maria Vilma de Oliveira, Valdemir Moreira Palitot, Vani Leite Braga de Figueiredo e Construtora Cristo Rei Eireli - ME multa individual no valor de R$ 87.000,00 (oitenta e sete mil reais) , atualizado monetariamente desde a data do presente acórdão até a do efetivo recolhimento, se for pago após o vencimento, na forma da legislação vigente, fixando o prazo de 15 (quinze) dias, a contar do recebimento da notificação, para que seja comprovado, perante este Tribunal, o recolhimento da quantia ao Tesouro Nacional, nos termos do art. 23, inciso III, alínea "a", da referida Lei, c/c o art. 214, inciso III, alínea "a", do Regimento Interno do TCU; 
9.5. com fundamento no art. 26 da Lei 8.443/1992, autorizar, se requerido, o pagamento da importância devida em até 36 (trinta e seis) parcelas mensais e consecutivas, fixando o prazo de 15 (quinze) dias, a contar do recebimento da notificação, para que seja comprovado, perante este Tribunal, o recolhimento da primeira parcela, e de 30 (trinta) dias, a contar da parcela anterior, para que seja comprovado o recolhimento das demais parcelas, devendo incidir sobre cada valor mensal a devida atualização monetária, na forma prevista na legislação vigente, além de alertar que a falta de comprovação do recolhimento de qualquer parcela importará no vencimento antecipado do saldo devedor, nos termos do art. 217 do Regimento Interno do TCU; 
9.6. com fundamento no art. 28 da Lei 8.443/1992, autorizar, desde logo, a cobrança judicial das dívidas, caso não atendida a notificação; 
9.7. considerar graves as infrações cometidas por Anna Thereza Chaves Loureiro, Francisco de Oliveira Braga Neto, Grayson Kleber Silva Palitot, Maria Cenir Ramalho, Maria Vilma de Oliveira, Valdemir Moreira Palitot e Vani Leite Braga de Figueiredo; 
9.8. inabilitar Anna Thereza Chaves Loureiro, Francisco de Oliveira Braga Neto, Grayson Kleber Silva Palitot, Maria Cenir Ramalho, Maria Vilma de Oliveira, Valdemir Moreira Palitot e Vani Leite Braga de Figueiredo para o exercício de cargo em comissão ou função de confiança no âmbito da Administração Pública pelo período de 5 (cinco) anos, nos termos do art. 60 da Lei 8.443/1992; 
9.9. declarar a inidoneidade da Construtora Cristo Rei Eireli - ME, para participar, por cinco anos, de licitação na Administração Pública Federal, nos termos do art. 46 da Lei 8.443/1992; 
9.10. com fundamento no art. 16, § 3º, da Lei 8.443/1992, c/c art. 209, § 7º, do Regimento Interno do TCU, remeter cópia do inteiro teor desta deliberação à Procuradoria da República na Paraíba, para adoção das medidas que entender cabíveis; 
9.11. dar ciência do inteiro teor desta deliberação à Prefeitura Municipal de Conceição/PB e aos responsáveis; 
9.12. arquivar os presentes autos, nos termos do art. 169, inciso III, do Regimento Interno do TCU, após a adoção das providências determinadas e a efetivação das competentes comunicações processuais. 
HISTÓRICO
1.3.	 A presente tomada de contas especial foi instaurada por ordem do Acórdão 2037/2016-TCU-Primeira Câmara (peça 327) , em face de representação formulada pela empresa Real Construções e Serviços Ltda. (TC Processo 029.469/2011-2 apenso) , a respeito de irregularidades em licitações e desvio de recursos em 9 convênios e contratos firmados pela Prefeitura de Conceição/PB com a Funasa, Ministério das Cidades, Ministério da Integração Nacional, Ministérios do Esporte e FNDE.
1.4.	Esta TCE refere-se, especificamente, a irregularidades concernentes a licitações vencidas pela empresa Cristo Rei Ltda. em quatro instrumentos firmados: Contrato de Repasse 0303467-47 (Siafi 713586) ; Contrato de Repasse 0314680-67 (Siafi 729142) ; Convênio 438/07 (Siafi - 628244) ; e Contrato de Repasse 0309740-82 (Siafi 725146) .
1.5.	Por meio do referido Acórdão 2037/2016-TCU-Primeira Câmara, além da determinação para autuação das tomadas de contas especiais, foi desconsiderada a personalidade jurídica das empresas contratadas, dentre elas a Cristo Rei Ltda., estendendo os efeitos da relação de obrigação aos bens de sócios ou administradores.  
1.6.	Feitas as citações correspondentes, a análise da Secex/PB (peça 406) concluiu pela ausência de comprovação do nexo de causalidade entre os recursos federais repassados por meio dos 4 ajustes acima e os serviços eventualmente executados, em razão de evidências da contratação de empresa de fachada e de realização de serviços por mestres de obra da própria Prefeitura. 
1.7.	A Unidade Técnica manifestou-se, ainda, pela responsabilidade da ex-prefeita Vani Leite Braga de Figueiredo, da Construtora Cristo Rei Ltda., de seus sócios de fato e de direito Grayson Kleber Silva Palitot e Valdemir Moreira Palitot (ora recorrentes) , além de Francisco de Oliveira Braga Neto, filho da ex-prefeita, também recorrente, este com base em diálogos telefônicos interceptados pela Polícia Federal. Igualmente tiveram sua responsabilidade evidenciada Maria Cenir Ramalho e Maria Vilma de Oliveira, membros da comissão de licitação que viabilizaram as licitações fraudulentas.
1.8.	O encaminhamento proposto pela Secex/PB e secundado pelo MP/TCU (peça 408) contou com a integral anuência do Exmo. Ministro Bruno Dantas (peça 409) , relator do acórdão recorrido, o qual encaminhou o julgamento dos responsáveis pela irregularidade das contas, com imputação de débito e multa proporcional ao dano.
1.9.	Prolatado o Acórdão 1653/2017-TCU-Plenário [peça 409], os responsáveis indicados no item 1.1 interpõem recursos de reconsideração (peças 429-430; 434-437) .
EXAME DE ADMISSIBILIDADE	
1.10.	Os exames preliminares de admissibilidade dos recursos (peças 451-454) foram ratificados pelo Exmo. Ministro Relator do recurso, José Múcio Monteiro (peça 456) , que os admitiu, com a suspensão dos efeitos dos subitens 9.3, 9.3.1, 9.3.2, 9.4, 9.6, 9.7 e 9.8 do Acórdão 1653/2017-TCU-Plenário.
EXAME DE MÉRITO
2.	Delimitação
2.1.	Constitui objeto do presente recurso definir se:
Em relação aos recorrentes Francisco de Oliveira Braga Neto, Maria Cenir Ramalho, e Maria Vilma de Oliveira:	
a) a Funasa, bem como o Tribunal de Contas do Estado da PB teriam atestado a regularidade das obras e dos processos licitatórios, e [não] haveria razão para condenar recorrentes com base em meras suposições, vez que não haveria evidências de dolo, má-fé ou culpa grave;
b) o Sr. Francisco de Oliveira Braga Neto não possuiria qualquer relação com a Prefeitura de Conceição, sendo apenas filho da ex-gestora municipal, o que impediria lhe fossem atribuídos quaisquer atos de gestão fraudulenta no convênio em apreço. 
Em relação aos recorrentes Grayson Kleber Silva Palitot e Valdemir Moreira Palitot: 
a) o TCU não considerou devidamente as conclusões do Tribunal de Contas do Estado da Paraíba, que teria julgado regulares os procedimentos licitatórios dos quais a empresa participou;
b) a empresa não poderia ter sido apenada em função tão somente de "indícios", como o parentesco da Secretária Municipal de Saúde com sócios da contratada;
c) o Sr. Francisco Rodrigues Neto foi contratado da Empresa Cristo Rei Ltda. e responsável pela construção de 9 unidades habitacionais oriundas do Contrato de repasse 314680-6712009;
d) não estão devidamente comprovadas as supostas irregularidades no edital e no procedimento licitatório que ensejaram o favorecimento da Construtora Cristo Rei Ltda.
Recorrentes Francisco de Oliveira Braga Neto, Maria Cenir Ramalho e Maria Vilma de Oliveira:
3.	Da regularidade das obras e dos processos licitatórios supostamente atestada pela Funasa e pelo Tribunal de Contas do Estado da PB e da ausência de dolo, má-fé e culpa grave  (peças 429 e 430) 
3.1.	Os recursos interpostos por Maria Cenir Ramalho, Maria Vilma de Oliveira e o recurso de Francisco de Oliveira Braga Neto (peças 429-430) são praticamente idênticos, motivo pelo qual serão analisados em conjunto.
3.2.	Os recorrentes advogam que o Tribunal de Contas da Paraíba, ao analisar as Tomadas de Preços relativas aos convênios em apreço, julgou regulares as referidas licitações, bem como os contratos dela decorrentes, conforme decisão já anexada aos autos.
3.3. 	Argumentam que a improbidade administrativa é espécie do gênero "imoralidade", que exige, para sua configuração, a efetiva ocorrência de dolo ou má-fé do agente e lesão ao erário. Não haveria, nos autos, qualquer evidência de que os representados tenham se locupletado, não sendo possível uma condenação baseada em suposições ou incertezas. 
3.4.	Asseveram que nenhum pagamento foi realizado na "gestão da defendente" e, com base em doutrina de Maria Sylvia Zanella Di Pietro, aduzem que a enorme quantidade de leis, regulamentos e portarias tornam impossível a aplicação do velho princípio de que todos conhecem a lei.  
3.5.	Especificamente em relação ao recorrente Francisco de Oliveira Braga Neto (peça 429, p. 5) , o argumento é de que o defendente não possui qualquer relação com a [Prefeitura] Municipal de Conceição/PB, sendo apenas filho da ex-gestora, sem ocupar qualquer cargo ou função na edilidade, o que de plano impede que lhe sejam atribuídos quaisquer atos na execução dos convênios em apreço.
	Análise
3.6.	Conforme já aduzido pela unidade técnica, ao analisar alegação de defesa semelhante, o TCU não se encontra vinculado ao entendimento de outros órgãos, inclusive de controle, realizando sua análise de forma autônoma e independente, com base em outros elementos de convicção julgados aplicáveis à espécie. Conforme exposto na análise técnica (peça [406], p. 6) :
38. No que concerne à alegação de que o TCE-PB teria julgado regulares as licitações, bem como os contratos decorrentes das transferências objeto deste processo, o que afastaria a alegação de que os procedimentos licitatórios realizados estariam com irregularidades, cabe esclarecer que o pronunciamento daquele órgão de controle externo não vincula a análise desta Corte de Contas, que pode acompanhar as decisões daquele órgão ou se pronunciar contrário, caso identifique fatos para isso, sobretudo por se tratarem de recursos federais, o que demonstra a competência desta Corte de Contas, e não da Corte de Contas estadual. 
39. De acordo com suas atribuições constitucionais, este Tribunal não está obrigado a seguir eventual entendimento de outros órgãos da administração pública, devendo realizar de forma autônoma e independente a apreciação da regularidade das contas dos gestores de bens e direitos da União. São nesse sentido, tem-se os Acórdãos 6.668/2015-TCU-2ª Câmara, 1.568/2015-TCU-2ª Câmara, 137/2015-TCU-1ª Câmara, 1537/2014-TCU-Plenário. 
3.7.	Nesse sentido, a partir da representação conhecida e considerada procedente nos autos do TC Processo 029.469/2011-2 (apenso) , o Tribunal exarou o Acórdão 2037/2016-TCU-Primeira Câmara (peça 327) , o qual considerou presentes nos autos indícios de graves irregularidades em licitações e contratos, dentre os quais os firmados com a Empresa Cristo Rei Ltda., responsável nesta tomada de contas especial, o que motivou inclusive a desconsideração da personalidade jurídica daquela pessoa jurídicas e de outras investigadas.
3.8.	As recorrentes, integrantes então da comissão de licitação, foram citadas por esta Corte (peças 343-344) , em função de irregularidades no procedimento licitatório acompanhado e executado pelas responsáveis, em que se destacam:
a) o edital da licitação (peças 36 e 135) teve estas exigências ilegais e restritivas:
a.1) declaração, expedida pela Prefeitura até o 3º dia útil anterior à licitação, da inexistência de pendências contratuais ou de qualquer outra natureza perante o Município (itens 5.4.c e 10.g do edital) , mantida mesmo após impugnação (peça 39) ;
a.2) visita ao local da obra apenas pelo responsável técnico da empresa e em data pré-agendada (item 7.1 do edital) ;
a.3) comprovação de capacidade técnico operacional e profissional sem a devida justificativa, sem parâmetro definido e sem identificar as parcelas relevantes da obra sob as quais incidiram a capacidade (tem 9.4.2 do edital) ;
a.4) plano de trabalho (item 9.4.8) ;
a.5) apresentar comprovante do pagamento até o 3º dia útil anterior à data de abertura da licitação da garantia de participação (item 9.5.f) ;
a.6) comprovação de quitação do edital (item 10.f do edital) ;
b) existência de parentesco entre sócios da licitante vencedora e a então Secretária Municipal de Saúde (peça 309, p. 149) ;
c) indícios de conluio entre licitantes, identificados pela CGU ao analisar as Tomadas de Preços 20/2011, 22/2011 (Cr 309740-82/2009 - pavimentação) e 23/2011 (Cr 314680-67/2009 - habitação de interesse social) , conforme citado no item 2.3.1.1 do relatório fiscal (peça 15) e no subitem 16.4 da instrução da unidade técnica à peça 325, p. 11;
d) uso destes critérios ilegais e/ou não previstos no edital para inabilitar as empresas Real Construções Ltda. e Ibiúna Empreendimentos e Construções Ltda.
d.1) em relação à empresa Real: 
d.1.1) vínculo empregatício - GPS - pagamento do profissional dissonante com a Lei 4.950-A, de 22/4/66 (item 9.4.4) ; 
d.1.2) balanço patrimonial e demonstrações contábeis inválidos (item 9.5.a) ; 
d.1.3) declaração de EPP inválida (item 13.3 c/c 36.7) . 
d.2) em relação à empresa Ibiúna: 
d.2.1) balanço patrimonial e demonstrações contábeis inválidos (item 9.5.a) ; 
d.2.2) declaração de EPP inválida (item 13.3 c/c 36.7) ; 
e) a Polícia Federal apreendeu na sede da contratada (Cristo Rei) vários ofícios da Prefeitura de Conceição/PB sem assinatura da Prefeita e endereçados a diversos órgãos federais, bem como um pen drive contendo recado indicando o direcionamento de licitações à contratada (peça 310, p. 58-60) ;
f) em depoimento à Polícia Federal, a Sra. Inez Cristhina Palitot Clementino Remígio Leite, então Secretária Municipal de Saúde, afirmou ser parente do sócio da Construtora Cristo Rei (Valdemir Moreira Palitot) ; 
g) evidências (peça 310, p. 55-60) colhidas pela Polícia Federal indicam que, durante a gestão da Prefeita Vani Leite Braga, todas as obras eram construídas diretamente pela Prefeitura; 
h) a CGU não encontrou funcionários trabalhando no local da obra (item 2.3.1.3 do relatório fiscal, peça 15) ; 
i) embora tenha faturado com municípios paraibanos R$1.020.900,19, entre 2010 e 2012, a contratada não registrou obras e nem empregados no INSS, nesse período, tendo seu sócio Valdemir Moreira Palitot afirmado (peça 311, p. 1-3) , nesse sentido, que a empresa não registrava como seus empregados os trabalhadores das obras de Conceição/PB.
3.9.	Em relação a essas imputações, as recorrentes não trouxeram qualquer elemento adicional em sede de recurso, que pudesse infirmar as conclusões do acórdão vergastado, limitando-se a afirmar a ausência de ocorrência de dolo ou má-fé em suas condutas, inviabilizadoras de responsabilização no âmbito da improbidade administrativa.
3.10.	É mais do que assente nesta Corte o entendimento de que a responsabilização do agente público nos processos no âmbito do TCU não requer que a conduta do responsável seja dolosa (intenção de provocar dano) , não se confundindo com o processo judicial cível de improbidade administrativa. 
3.11.	Incide no caso em apreço a teoria da responsabilidade subjetiva, unanimemente adotada pelo Tribunal de Contas da União, a qual requer a comprovação da culpa em sentido amplo (latu sensu) na conduta do agente para efeito da imposição de sanções ou do dever de indenizar (restituir ao erário) . Em outras palavras, o TCU segue a regra geral da responsabilidade civil, ou seja, examina a conduta dos agentes públicos sobre o prisma da responsabilidade subjetiva, que tem como um de seus pressupostos a existência de culpa (lato sensu) , no caso vertente, relativa à omissão no dever de prestar contas. Nesse sentido, os Acórdão 3186/2008-TCU-Segunda Câmara, relator Min. Raimundo Carreiro, 1.465/2016-TCU-Plenário, relator Ministro Benjamin Zymler e 1.512/2015-TCU-Plenário, relator Ministro Bruno Dantas.
3.12.	Diante disso, a análise empreendida pela CGU (peça 30, item 2.3.1.1) [do apenso TC Processo 029.469/2011-2] elenca uma série de condutas ativas das defendentes, enquanto membros da Comissão Permanente de Licitação, que implicaram em desvirtuamento da isonomia, imparcialidade e legalidade do processo licitatório, com a utilização de critérios não previstos em lei ou no instrumento convocatório para  justificar a inabilitação de outras licitantes  sempre pelos mesmos motivos, favorecendo a contratada Cristo Rei Ltda., utilização de comprovantes de depósito bancário idênticos para mais de uma licitação, além do fato notório de que a referida pessoa jurídica tem como sócio parente da então Secretária Municipal de Saúde.
3.13.	Desse modo, não há como acolher as alegações de defesa das defendentes. 
3.14.	Já o recorrente Francisco de Oliveira Braga Neto apresenta peça recursal praticamente idêntica (peça 429) , acrescentando o fato de que não poderia ter sido arrolado nestes autos, por não possuir qualquer vínculo funcional ou administrativo com a ex-prefeita municipal, a não ser a filiação parental.
3.15.	Desconsidera-se, por óbvio, toda a argumentação relativa à existência de parecer do Tribunal de Contas da Paraíba e ausência de dolo, má-fé ou locupletamento do agente, pois como o próprio defendente afirma, era tão somente filho da então Prefeita Municipal Vani Leite Braga.
3.16.	Evidencia-se nos autos que o recorrente comandava organização ilegal no Município de Conceição/PB, atuando como administrador de fato da Prefeitura, com a conivência da genitora, direcionando processos licitatórios, viabilizando a execução  de obras com pessoal e maquinário próprio do Município, coordenando as comissões licitatórias e propiciando o desvio de recursos, conforme farto material probatório colimado pela CGU (peças 27-330 do TC Processo 029.469/2011-2, apenso) e pela Polícia Federal (peças 424-430 do TC Processo 029.469/2011-2, apenso) , na denominada "Operação Premier".
3.17.	No material reduzido a termo pela Polícia Federal, encontram-se diálogos telefônicos por ela interceptados, com autorização judicial, demonstrando que o recorrente orientava a confecção de contratos trabalhistas fraudulentos, a elaboração de boletins de medição, e a simulação de trabalhadores em obras (peça 310, p. 19-82) .
3.18.	Consoante demonstram ainda os elementos constantes das peças 350-351 e 439-445 do TC apenso, tal prática nociva só foi estancada na gestão do Sr. José Ivanilson Soares de Lacerda, que realizou levantamento de todos os serviços supostamente executados pelas empresas contratadas, firmando ajuste de conduta com as respectivas pessoas jurídicas, e obrigando-as a alocar pessoal próprio e apresentar documentação referente ao pagamento de trabalhadores, encargos sociais, registros no INSS e compra de materiais, visando a configurar o devido nexo causal financeiro de cada empreendimento. Por esse motivo, a Secex/PB subtraiu do cálculo do débito proposto os valores pagos pela nova administração, que indicaram a presença do referido nexo causal (peça 325, p. 3-4) .
3.19.	Por essas razões, rejeitam-se as alegações recursais de Francisco de Oliveira Braga Neto, Maria Cenir Ramalho e Maria Vilma de Oliveira.
Recorrentes Grayson Kleber Silva Palitot e Valdemir Moreira Palitot:
4.	Da regularidade das obras e dos processos licitatórios supostamente atestada pela Funasa e pelo Tribunal de Contas do Estado da PB (peça 434, p. 5-6) .
4.1.	Da mesma forma que os demais recorrentes, advogam que o Tribunal de Contas da Paraíba, ao analisar as Tomadas de Preços relativas aos convênios em apreço, julgou regulares as referidas licitações, bem como os contratos dela decorrentes, conforme decisão já anexada aos autos.
4.2.	Argumentam que o TCU deixou de observar pontos relevantes dos acórdãos do TCE-PB, juntados nas alegações de defesa iniciais.
     Análise
4.3.	Da mesma forma que as recorrentes Maria Cenir Ramalho e Maria Vilma de Oliveira, reitera-se que o TCU não se encontra vinculado ao entendimento de outros órgãos, ainda que de controle, realizando sua análise de forma autônoma e independente, com base em outros elementos de convicção julgados aplicáveis à espécie.
4.4.	Desse modo, tem-se que os recorrentes Grayson Kleber Silva Palitot e Valdemir Moreira Palitot, sócios de fato e de direito da Construtora Cristo Rei Ltda., atuaram decisivamente para a consumação das fraudes licitatórias, o que se evidenciou por elementos estranhos à análise do Tribunal de Contas da Paraíba, tais como os diálogos telefônicos interceptados pela Polícia Federal, demonstrando o direcionamento das licitações e o favorecimento da empresa dos recorrentes e de outras pessoas jurídicas arroladas nos autos.
4.5.	 Além disso, diversas outras evidências não analisadas pelo Tribunal de Contas estadual e sem elucidação até o momento foram acostadas a estes autos, tais como apreensão de pen drive na sede da empresa Cristo Rei contendo recado com direcionamento de licitações à contratada (peça 310, p. 58-60, do TC Processo 029.469/2011-2) , evidências colhidas pela Polícia Federal de que durante a gestão da Prefeita Vani Leite Braga as obras eram realizadas com pessoal e maquinário da própria Prefeitura (peça 310, p. 55-60) , a ausência de funcionários no local de obra de Construção do Ginásio Poliesportivo, constada pela CGU (peça 15, p. 10, item 2.3.1.3, do TC Processo 029.469/2011-2) , além de ofícios com timbre da Prefeitura de Conceição/PB encontrados na sede da empresa, sem assinatura da Prefeita, endereçados a diversos órgãos federais.
4.6.	Sem maiores delongas, impõe-se a rejeição dos argumentos recursais.
5.	A empresa não poderia ter sido apenada em função tão somente de "evidências", como o parentesco da Secretária Municipal de Saúde com sócios da contratada (peça 434, p. 6) .
5.1.	Afirmam que o parentesco da Secretária Municipal de Saúde com um dos sócios da empresa dos recorrentes consistiria em somente mais uma evidência e não prova de fraude à licitação ou de favorecimento à empresa Cristo Rei, conforme indicado no próprio relatório técnico do TCU.
5.2.	Tais evidências não se constituiriam, desse modo, em provas robustas, mas apenas indícios desacompanhados de provas materiais que os subsidiem, não havendo nos autos qualquer prova da influência da então Secretária de Saúde Inez Palitot para o desfecho dos processos licitatórios, conforme depoimento da própria Sra. Inez à Polícia Federal.
      Análise
5.3.	Inicialmente, cumpre salientar o fato de que uma evidência não pode ser analisada isoladamente, desvinculada de todo um conjunto probatório colimado aos autos e originados dos mais diversos órgãos como a CGU, pela Polícia Federal e pelo próprio Tribunal.
5.4.	Desse modo, os ora recorrentes, alcançados pela desconsideração da personalidade jurídica da empresa Cristo Rei Ltda., foram responsabilizados por uma série de atos irregulares, alguns deles já adrede mencionados, dentre os quais a relação parental entre a então Secretária Estadual de Saúde, Inez Palitot e o Sr. Valdemir Moreira Palitot aparece como simples evidência adicional. Ademais, a par do depoimento da Sra. Inez à Polícia Federal (peça 309, p. 148-149, do TC Processo 029.469/2011-2) , aquele Órgão de investigação federal identificou que o esposo da então Secretária de Saúde, Sr. Durval Leite da Silva Neto, atuou como engenheiro contratado da Prefeitura de Conceição/PB, o qual teria atestado uma série de serviços não concluídos (peça 310, p. 78-81) ou realizados com qualidade muito ruim (peça 15, p. 2-3, do TC Processo 029.469/2011-2) , o que, fora de dúvida, constitui mais uma evidência das irregularidades perpetradas durante a gestão da então Prefeita Vani Leite Braga de Figueiredo) .
5.5.	Somem-se a essas, portanto, as demais evidências de irregularidades envolvendo a empresa Cristo Rei Ltda. e seus sócios de fato e de direito, ora recorrentes, elencadas na instrução técnica da Secex/PB (peça 406) e no ofício de citação da empresa (peça 345) , e que a seguir se resume:
Condutas: Receber pagamentos feitos com recursos federais por serviços que efetivamente não executou; fraudar procedimento licitatório; fornecer documentos para comprovação de despesas fictícias;
Evidências (dentre outras) : 
A Polícia Federal apreendeu na sede da contratada (Cristo Rei) vários ofícios da Prefeitura de Conceição/PB sem assinatura da Prefeita e endereçados a diversos órgãos federais, bem como um pen drive contendo recado indicando o direcionamento de licitações à contratada (peça 310, p. 58-60) 
e) a CGU constatou que o encarregado dos serviços, naquela gestão, fora o Coordenador de Fiscalização de Obras do Município (peça 17, p. 5-8) ;
f) outras evidências (peça 310, p. 55-60) colhidas pela Polícia Federal indicam que, durante a gestão da Prefeita Vani Leite Braga, todas as obras eram construídas diretamente pela Prefeitura;
 (...) 
e) a Polícia Federal apreendeu na sede da contratada (Cristo Rei) vários ofícios da Prefeitura de Conceição/PB sem assinatura da Prefeita e endereçados a diversos órgãos federais, bem como um pen drive contendo recado indicando o direcionamento de licitações à contratada (peça 310, p. 58-60) ;
g) evidências (peça 310, p. 55-60) colhidas pela Polícia Federal indicam que, durante a gestão da Prefeita Vani Leite Braga, todas as obras eram construídas diretamente pela Prefeitura; 
h) a CGU não encontrou funcionários trabalhando no local da obra (item 2.3.1.3 do relatório fiscal, peça 15) ; 
i) embora tenha faturado com municípios paraibanos R$1.020.900,19, entre 2010 e 2012, a contratada não registrou obras e nem empregados no INSS, nesse período, tendo seu sócio Valdemir Moreira Palitot afirmado (peça 311, p. 1-3) , nesse sentido, que a empresa não registrava como seus empregados os trabalhadores das obras de Conceição/PB. (Destaques acrescidos) 
5.6.	Dessa forma, não subsistem as razões recursais aduzidas pelos recorrentes.
6.	O Sr. Francisco Rodrigues Neto foi contratado da Empresa Cristo Rei Ltda. e responsável pela construção de 9 unidades habitacionais oriundas do Contrato de repasse 314680-6712009 (peça 434, p. 6-8) .
6.1.	Afirmam que o Tribunal trocou "alhos por bugalhos", ao concluir que o encarregado de obras da Prefeitura era o senhor conhecido como "Zé Quintinho", afirmando que há evidências de que a responsável pela construção de nove unidades habitacionais, provenientes do Contrato de Repasse nº 314680-671009, foi a Construtora Cristo Rei Ltda.
6.2.	Assevera constar dos autos depoimento do Sr. José Quintino de Magalhães Neto no qual afirma que trabalhava para a Empresa Lopel, não possuindo qualquer vínculo com a Prefeitura de Conceição/PB. Além disso, os recorrentes afirmam terem juntado aos autos cópia de contrato de prestação de serviços autônomos com Sr. Francisco Rodrigues Neto para construção das referidas unidades habitacionais, além de cópias de recibos de pagamento e de recolhimento previdenciário.
6.3.	Essas evidências teriam sido desconsideradas pelo TCU, que não teria tido o zelo que lhe é peculiar em analisar toda a documentação encartada na defesa. 
      Análise
6.4.	Os recorrentes acostam ao recurso declaração do Sr. Francisco Rodrigues Neto (peça 434, p. 16) , de que trabalhou como pedreiro na construção de 9 unidades habitacionais na Cidade de Conceição/PB, como contratado da Empresa Cristo Rei Ltda.
6.5.	Os recorrentes não juntam ao recurso o contrato de prestação de serviços autônomos, recibos de pagamento ou de recolhimento do INSS em nome do Sr. Francisco Rodrigues Neto, nem indicam em que peça estariam esses elementos no processo.
6.6.	Contudo, perscrutando os autos, na documentação relativa às alegações de defesa adrede apresentadas, foram encontrados à peça 389, p. 2-93, contrato de prestação de serviços, recibos de pagamento e guias de recolhimento previdenciário em nome de Francisco Rodrigues Neto.
6.7.	Entretanto, a par dessa aparente regularidade formal na contratação, cumpre acrescentar que evidências colhidas pela Polícia Federal (peça 310, p. 28 e ss.) , em relação ao Contrato de Repasse nº 314680-67/2009, mencionado pelo recorrente, dão conta de que a execução das obras de construção das unidades habitacionais era realizada pela própria Prefeitura, com ausência de responsáveis técnicos pela execução e fiscalização. Que a construção das 9 unidades habitacionais foi executada por José Quintino de Magalhães Neto, mestre de obras comissionado da Prefeitura de Conceição/PB, que coordenava os trabalhos, recebia os valores e pagava os trabalhadores, apesar de a Prefeitura ter contratado, formalmente, a empresa Lopes Pereira Engenharia Ltda., - Lopel, e não a mencionada Construtora Cristo Rei Ltda., demonstrando a prática corriqueira e ilegal utilizada pela então gestão municipal. 
6.8.	Tais evidências são corroboradas inclusive por Termo de Declaração do Sr. Francisco das Chagas Leandro, preposto da Construtora Lopel, reduzido a termo pela Polícia Federal (peça 309, p. 12-13) .
6.9.	Desse modo, não é possível acolher a argumentação de que os serviços foram prestados efetivamente pelo Sr. Francisco das Chagas Leandro [rectius: Francisco Rodrigues Neto], vez que, além das evidências colhidas pela CGU e pela Polícia Federal, há necessidade de configuração do nexo financeiro entre os recursos federais transferidos e as despesas realizadas, documentos esses compostos de 
6.10.	Não merecem prosperar, pois, os argumentos recursais. 
7.	Da não comprovação das supostas irregularidades no edital e no procedimento licitatório que ensejaram o favorecimento da Construtora Cristo Rei Ltda. (peça 434, p. 8-14) .
7.1.	Argumentam que os editais de licitação em que a Construtora Cristo Rei Ltda. participou foram devidamente publicados em três veículos oficiais de comunicação, sendo que qualquer empresa interessada poderia ter fácil e irrestrito acesso ao instrumento convocatório.
7.2.	Asseveram que as condições do edital continham critérios objetivos e bem-postos, sendo que se houvesse direcionamento irregular, a contratada não teria se animado a baixar consideravelmente o preço de suas propostas.
7.3.	Afirma que ao final das quatro licitações o Município teve uma economia de R$ 129.530,00, em relação ao preço orçado pela Prefeitura.
7.4.	Afirma que não tem como adentrar no mérito das irregularidades do edital, porquanto não era de responsabilidade da recorrente a condução do processo licitatório, sendo que o TCU tem se abstido de aplicar penalidades quando não há dano ao erário ou enriquecimento ilícito, citando os Acórdãos 589/2010 e 1.168/2015.
7.5.	Transcreve excertos de acórdão do TCE-PB, para demonstrar que a comissão de licitação agiu dentro dos limites impostos pelo edital, relativamente à inabilitação das empresas Real e Ibiúna.
7.6.	Aduz não se mostrar razoável utilizar-se de documentos apreendidos na Prefeitura para responsabilizar a recorrente, vez que a empresa contratada não era responsável pela condução do processo licitatório, sendo que a existência de documentos na sede da empresa ou em casa de seus sócios é perfeitamente natural, pois comumente as empresas mantém arquivos adicionais, para se precaverem de eventuais extravios. 
7.7.	Afirma que, ao contrário do afirmado pela auditoria, a empresa Cristo Rei Ltda., registrou seus funcionários perante o INSS, nas obras inerentes à Prefeitura de Conceição-PB, conforme documentação acostada à sua defesa inicial.
7.8.	Quanto à documentação necessária a estabelecer o nexo causal financeiro, pugna por que o Tribunal reanalise a documentação já juntada aos autos, em um total de 3.000 páginas, as quais contém notas de empenho, recibos, notas fiscais, extratos bancários, conciliação bancária. 
7.9.	Requer, por esses motivos, o afastamento das penalidades impostas aos recorrentes e à Empresa Cristo Rei Ltda., retirando seu nome da conta "Diversos Responsáveis".
     Análise
7.10.	Os recorrentes foram citados em nome próprio juntamente com a Construtora Cristo Rei Ltda.  (peças 345, 346 e 348) , por irregularidades graves concernentes à não comprovação da boa e regular aplicação de recursos federais do Contrato de Repasse 0309740-82 (Siafi 725146) , firmado entre o Município de Conceição/PB e o Ministério das Cidades, do Convênio 438/07 (Siafi - 628244) firmado entre a Prefeitura Municipal de Conceição-PB e a Fundação Nacional de Saúde, do Contrato de Repasse 0314680-67 (Siafi 729142) , firmado entre o Município Conceição/PB e o Ministério das Cidades e do Contrato de Repasse 0303467-47 (Siafi 713586) , firmado entre a Prefeitura Municipal de Conceição- PB e o Ministério do Esporte, 
7.11.	Destacam-se as evidências colhidas pela CGU na fase de habilitação das Tomadas de Preços 20/2011, 22/2011 e 23/2011 (peça 15, p. 7) . Na TP 23/2011, foi declarada a inabilitação da empresa Ibiúna, por não ter apresentado todas as alterações contratuais, sendo que no edital constava apenas a exigência do contrato inicial e da última alteração, requisito cumprido pela empresa. No caso da empresa Real, chamou a atenção a recusa de documentos autenticados em cartório, assim como também a recusa da Certidão Negativa de Débitos Municipais, certidão essa expedida pelo Chefe do Setor de Tributação, Gilvan Ramalho Rangel, que passou a integrar a Comissão Especial de Licitação.
7.12.	Diante dessa pré-disposição por parte dos membros da comissão de licitação em inabilitar tais empresas, restou habilitada tão somente a contratada, Construtora Cristo Rei Ltda. 
7.13.	Além disso, a CGU constatou que as outras participantes nos demais processos licitatórios, Construnor Construtora e Administração Ltda., e PBGET Construções e Administrações Ltda., inabilitadas nas TP 20/2011, 22/2011 e 23/2011, detinham ligações com a Construtora Cristo Rei Ltda., vez que os comprovantes de depósito bancário para retirada dos editais eram os mesmos (peça 15, p. 7-8) .
7.14.	Some-se a isso que os motivos de inabilitação das empresas Construnor e PBGET foram idênticos, demonstrando a falta de interesse em concorrer efetivamente nos certames (peça 15, p. 8-9) .
7.15.	Também durante a inspeção física realizada nas obras de construção do Ginásio Poliesportivo, objeto do Contrato de Repasse 303467-47/2009, a CGU verificou a ausência de funcionários na obra, além de indícios de que os serviços estavam sendo executados por pessoas contratadas pela própria Prefeitura de Conceição/PB, vez que a empresa Cristo Rei Ltda. não possuía, no período de execução das obras, nenhum funcionário registrado em seu quadro funcional (peça 15, p. 10) .
7.16.	Igualmente por ocasião da inspeção física da CGU nas obras de pavimentação das ruas do Distrito Videl, obteve-se a informação de que os empregados da Construtora Cristo Rei Ltda. eram contratados na região, sendo-lhes pagos valores referentes a uma diária de trabalho, não havendo registro dos contratos de trabalho nas respectivas Carteiras de Trabalho. Foi solicitado à Prefeitura de Conceição que enviasse à equipe de fiscalização as guias de recolhimento de FGTS e INSS da Construtora Cristo Rei Ltda., os quais não foram apresentados (peça 16, p. 7) . Posteriormente, a CGU realizou consulta aos sistemas corporativos do Governo Federal, constatando que a referida empresa não possuía um funcionário sequer registrado, no período de junho de 2011 e dezembro de 2012 (peça 16, p. 7-8) .
7.17.	Tais evidências demonstraram que os custos relativos aos encargos sociais, embutidos na composição unitária de preços que compuseram a planilha orçamentária da Construtora Cristo Rei Ltda., inexistiram, ocasionando desequilíbrio financeiro do contrato em favor da empresa contratada.
7.18.	Verificou-se, ainda, na construção de unidades habitacionais com recursos do Contrato de Repasse n° 314.680-67/2009, que o Coordenador de Fiscalização de Obras da Prefeitura de Conceição foi responsável pela construção das unidades habitacionais, ou seja, os serviços foram executados diretamente pela Prefeitura Municipal de Conceição e não pela Construtora Cristo Rei Ltda., conforme relatório da CGU à peça 17, p. 5-7.
7.19.	Referido encarregado informou ainda ser o responsável pela contratação e pagamento de funcionários para execução dos serviços de construção de 15 unidades habitacionais com recursos do Convênio 1342/2008 (peça 17, p. 7) . Além disso, questionado sobre quem seriam os responsáveis técnicos pela execução e fiscalização da obra, o Sr. José Quintino de Magalhães Neto informou que a obra nunca foi visitada por qualquer engenheiro da empresa ou da Prefeitura (peça 14, p. 21) . A esse respeito, a CGU consignou:
Impende acrescentar que o Encarregado da obra também foi responsável pela Construção das 09 Unidades Habitacionais de Interesse Social, objeto do Contrato de Repasse n° 314680-6712009, conforme informações por ele prestadas. Merece destaque o fato de cada uma das obras ter sido contratada junto a empresas diferentes, sendo, para a primeira, contratada a CONSTRUTORA LOPES PEREIRA ENGENHARIA LTDA, e, para a segunda, a CONSTRUTORA CRISTO REI LTDA, demonstrando indícios de que esta forma de execução direta é praticada pela Prefeitura de Conceição, independentemente de qual seja a empresa contratada.
7.20.	Anote-se ainda a existência, na sede da Construtora Cristo Rei, de ofícios da Prefeitura de Conceição/PB sem assinatura da Prefeita e endereçados a diversos órgãos federais, bem como um pen drive contendo recado indicando o direcionamento de licitações à contratada, conforme apreensão feita pela Polícia Federal (peça 310, p. 58-60) .
7.21.	Outras evidências colhidas pela Polícia Federal indicam que, durante a gestão da Prefeita Vani Leite Braga, todas as obras eram realizadas diretamente por prepostos da Prefeitura (peça 310, p. 55-60) .
7.22.	Cumpre acrescentar ainda o fato de que embora tenha faturado com municípios paraibanos R$1.020.900,19, entre 2010 e 2012, a contratada não registrou obras e nem empregados no INSS, nesse período, tendo seu sócio Valdemir Moreira Palitot afirmado que a empresa não registrava como seus empregados os trabalhadores das obras de Conceição/PB, conforme termo de declaração do sócio Valdemir à peça 311, p. 1-3, prestada à Polícia Federal.
7.23.	Todos esses elementos de convicção foram dados a conhecer aos recorrentes, por meio dos ofícios de citação às peças 345-346 e 348, e em relação aos quais os recorrentes não lançam novas luzes.
7.24.	Com relação à farta documentação acostada às peças 383-397, cumpre reproduzir as conclusões da Secex/PB, que contaram com a anuência do Ministro Relator do acordão vergastado:
76. A respeito do fato das obras terem sido concluídas integralmente, inclusive com juntada de vasta documentação a esse respeito (peças 383-397) , há de se consignar, de plano, que o Inquérito Policial que deu início à Operação "Premier" foi instaurado em 2012, e quase a totalidade dos documentos trazidos aos autos são de datas posteriores à atuação da Polícia Federal. 
77. Nesse diapasão, deve-se ressaltar que, embora os documentos anexados na defesa demonstrem que houve a execução física dos objetos, não há comprovação de que os recursos para a consecução da obra, durante a gestão da Sra. Vani Braga, advieram integralmente do convênio sob análise. A jurisprudência desta Corte é no sentido de que a mera execução física do objeto ou de parte dele, por si só, não comprova que os recursos foram aplicados corretamente, cabendo ao responsável demonstrar o nexo causal entre os recursos que lhe foram repassados e os documentos de despesas referentes à execução, tais como notas de empenho, recibos, notas fiscais, extratos bancários, conciliação bancária, prestação de contas, de forma que seja possível confirmar que determinada obra foi executada com os recursos transferidos. 
78. No caso em análise, há documentos que demonstram que a Construtora Cristo Rei Ltda. não executou os serviços correspondentes aos referidos recursos, com evidências colhidas pela Polícia Federal (peça 310, p. 55-60) que, durante a gestão da Prefeita Vani Leite Braga, todas as obras eram construídas diretamente pela Prefeitura, além de várias outras evidências elencadas no Pronunciamento da Unidade Técnica de peça 330 e nos ofícios expedidos aos responsáveis, e que serão descritas na proposta de encaminhamento desta instrução. (Destaques acrescidos) 
7.25.	Diversos comprovantes de recolhimento de FGTS e INSS e recibos de pró-labore são elencados na peça 396, mas estão em nome dos sócios Grayson Kleber Silva Palitot e Valdemir Moreira Palitot e de competências as mais díspares, de 2011 a 2016.
7.26.	Os documentos à peça 397 incluem documentos de arrecadação do simples nacional do ano de 2014, muito após os contratos de repasse e convênios, que tiveram sua execução durante os anos de 2011 e 2012.
7.27.	Alguns recibos de pagamento de serventes de obras e pedreiros aparecem aqui e acolá (peças 394 e 395) , na competência dos anos base de 2013 e 2014, muito após o período de realização das obras em análise. 
7.28.	A ausência de registro nas carteiras de trabalho e de recolhimento de INSS mostra-se patente nos recibos de pagamento de autônomo constantes à peça 393, p. 58-83, o que é reconhecido pelos próprios recorrentes, dada a contratação temporária de mão de obra ocasional para realização de serviços. Além do mais, a própria CGU e a Polícia Federal identificaram, nos sistemas corporativos do Governo Federal, que não havia empregados registrados em nome da Construtora Cristo Rei Ltda., no período das obras em questão.
7.29.	Ademais, o fato de o Sr. Francisco Rodrigues Neto ter sido formalmente contratado da Empresa Cristo Rei Ltda., conforme demonstram documentos (contratos, recibos de prestação de serviços) acostados à peça 389, p. 2-12, tal fato não se mostra suficiente para comprovar ter sido ele responsável pela execução e fiscalização das obras de construção das 9 unidades habitacionais oriundas do Contrato de repasse 314680-6712009.
7.30.	Diversos outros documentos foram juntados na fase instrutiva, tais como fotografias com datas posteriores aos serviços supostamente realizados, contratos de trabalho, recibos de recolhimento de impostos, ausência de conciliação bancária com extratos ou identificação dos convênios ou contratos de repasses nos documentos, notas fiscais sem identificação do convênio/contrato e emitidas em datas posteriores aos ajustes, o que impede qualquer análise objetiva desses elementos.
7.31.	Consoante adrede apontado, no material reduzido a termo pela Polícia Federal, encontram-se diálogos telefônicos por ela interceptados, com autorização judicial, demonstrando que o recorrente orientava a confecção de contratos trabalhistas fraudulentos, a elaboração de boletins de medição, e a simulação de trabalhadores em obras (peça 310, p. 19-82) 
7.32.	Acresça-se o fato de que nem os pareceres do Tribunal de Contas da Paraíba, nem a documentação esparsa, não identificada e desorganizada que o recorrente acosta aos autos, são capazes de infirmar as conclusões do acórdão recorrido. 
7.33.	Nesse sentido, não obstante estar assente na jurisprudência desta Corte de que compete ao gestor público e não ao particular contratado, o ônus de comprovar a boa e regular aplicação dos recursos públicos, a fim de evidenciar o nexo causal entre os recursos federais e os serviços prestados, os recorrentes trouxeram, voluntariamente, elementos com esse objetivo específico, os quais, entretanto, não se mostram suficientes a comprovar esse nexo de causalidade, tampouco são insuficientes para infirmar as evidências colimadas aos autos relativas à fraude à licitação e de que a Construtora Cristo Rei Ltda. não executou os serviços correspondentes aos referidos recursos.
7.34.	Dessa forma, não merecem prosperar os argumentos recursais de Grayson Kleber Silva Palitot e Valdemir Moreira Palitot.
CONCLUSÃO
8.1.	Das análises anteriores, conclui-se que:
a) o TCU não se encontra vinculado às decisões do Tribunal de Contas do Estado da PB, podendo extrair seu juízo de outros elementos de convicção não analisados por aquela Corte, bem como para a responsabilização perante esta Corte de Contas, não se mostra necessária a caracterização de conduta dolosa.
b) existem sólidas evidências, não rebatidas pelos recorrentes, de que o Sr. Francisco de Oliveira Braga Neto atuava como gestor de fato na condução de licitações no Município de Conceição/PB. 
c) a Construtora Cristo Rei Ltda. foi apenada não somente com base em indícios, mas em farto material probatório colimado pela CGU, Polícia Federal e TCU;
d) o fato de o Sr. Francisco Rodrigues Neto ter sido formalmente contratado da Empresa Cristo Rei Ltda. não prova que tenha sido o responsável pela construção de 9 unidades habitacionais oriundas do Contrato de repasse 314680-6712009, e não afasta a evidência de que as obras eram realizadas diretamente pela Prefeitura;
e) estão devidamente comprovadas as irregularidades no edital e no procedimento licitatório que ensejaram o favorecimento da Construtora Cristo Rei Ltda.
f) como consequência de todo o exposto, não está evidenciado o nexo de causalidade entre os recursos federais transferidos e as obras e serviços executados no âmbito dos convênios objeto de análise na presente tomada de contas. 
PROPOSTA DE ENCAMINHAMENTO
9.1.	Ante o exposto, submete-se à consideração superior a presente análise dos recursos de reconsideração interpostos por Francisco de Oliveira Braga, Grayson Kleber Silva Palitot, Maria Cenir Ramalho, Maria Vilma de Oliveira e Valdemir Moreira Palitot contra o Acórdão 1653/2017-TCU-Plenário, propondo-se, com fundamento no art. 33 da Lei 8.443/1992:
a)	conhecer do recurso e, no mérito, negar-lhes provimento;
d)	dar ciência da deliberação que vier a ser prolatada aos responsáveis e interessados e à Procuradoria da República no Estado da Paraíba."
2.	Os Srs. Diretor e Secretário da Serur manifestaram-se de acordo com o encaminhamento proposto (peças 463 e 464, respectivamente) .
3.	Encaminhados os autos ao Ministério Público que atua junto a esta Corte, o eminente Procurador Rodrigo Medeiros de Lima, de igual forma, anuiu à proposta da unidade técnica (peça 467) .
	É o Relatório.

8.1. Johnson Gonçalves de Abrantes (OAB/PB nº 1.663) e outros, representando Francisco de Oliveira Braga Neto, Maria Cenir Ramalho e Maria Vilma de Oliveira;
8.2. Marcelo Antonio Rodrigues de Lucena (OAB/PB nº 21.734), representando Valdemir Moreira Palitot e Grayson Kleber Silva Palitot.

Procurador Rodrigo Medeiros de Lima

TOMADA DE CONTAS ESPECIAL. CONTRATOS DE REPASSE E CONVÊNIO COM A PREFEITURA MUNICIPAL DE CONCEIÇÃO/PB. AUSÊNCIA DE COMPROVAÇÃO DE NEXO DE CAUSALIDADE ENTRE AS TRANSFERÊNCIAS DE RECURSOS E AS OBRAS EXECUTADAS. EVIDÊNCIAS DE FRAUDES E DESVIO DE RECURSOS REUNIDAS EM OPERAÇÕES DA POLÍCIA FEDERAL E DA CGU. FRAUDES EM LICITAÇÕES. EXECUÇÃO DAS OBRAS PELA PREFEITURA. IRREGULARIDADE DAS CONTAS. DÉBITO SOLIDÁRIO. MULTAS INDIVIDUAIS. INIDONEIDADE PARA LICITAR. INABILITAÇÃO PARA EXERCÍCIO DE CARGO EM COMISSÃO OU FUNÇÃO DE CONFIANÇA. RECURSOS DE RECONSIDERAÇÃO. PARECER DO TRIBUNAL DE CONTAS DA PARAÍBA: NÃO VINCULAÇÃO DO TCU. CONDUTA DOLOSA DOS MEMBROS DA COMISSÃO DE LICITAÇÃO: DESNECESSIDADE DE EVIDENCIAÇÃO, PARA A RESPONSABILIZAÇÃO PERANTE O TCU. SÓLIDAS EVIDÊNCIAS DE QUE O ENTÃO FILHO DA EX-PREFEITA ATUAVA COMO GESTOR DE FATO NO DIRECIONAMENTO DE LICITAÇÕES NO MUNICÍPIO. RESPONSABILIZAÇÃO DA CONSTRUTORA CRISTO REI LTDA.: EXISTÊNCIA DE FARTO MATERIAL PROBATÓRIO REUNIDO PELA CGU E POLÍCIA FEDERAL, NÃO DESCARACTERIZADO PELOS RECORRENTES. FRAUDE À LICITAÇÃO DEVIDAMENTE COMPROVADA E EVIDENCIADA. CONTRATAÇÃO FORMAL DE PREPOSTO DA EMPRESA NÃO AFASTA A EVIDÊNCIA DE QUE OS SERVIÇOS ERAM PRESTADOS DIRETAMENTE PELA PREFEITURA. DOCUMENTAÇÃO SUPOSTAMENTE COMPROBATÓRIA DA REALIZAÇÃO DOS SERVIÇOS PELA EMPRESA CONTRATADA INSUFICIENTE PARA INFIRMAR AS CONCLUSÕES DO ACÓRDÃO. AUSÊNCIA DO NEXO FINANCEIRO. ALEGAÇÕES RECURSAIS DESPROVIDAS DE CONVICÇÃO SUFICIENTE PARA ALTERAR O ACÓRDÃO RECORRIDO. CONHECIMENTO E NÃO PROVIMENTO DOS RECURSOS.

TOMADA DE CONTAS ESPECIAL (TCE)

Secretaria de Recursos (Serur) e Secretaria de Controle Externo no Estado da Paraíba (Secex-PB).

Inicialmente, registro que atuo nos presentes autos por força do contido no art. 152 do Regimento Interno do TCU (RI/TCU) .	
2.	Examino, nesta fase processual, recursos de reconsideração em face do Acórdão 1653/2017-TCU-Plenário, relatado pelo Ministro Bruno Dantas, interpostos por Francisco de Oliveira Braga Neto (peça 429) ; Maria Cenir Ramalho e Maria Vilma de Oliveira (peça 430) ; Valdemir Moreira Palitot e Construtora Cristo Rei - Eireli, representada por Grayson Kleber Silva Palitot (peças 434 a 437) .
3.	Por meio do Despacho de peça 456, o então relator dos presentes recursos, Ministro José Múcio Monteiro, os entendeu admissíveis, na forma proposta pela unidade técnica, e restituiu o processo à Secretaria de Recursos (Serur) para instrução e demais providências cabíveis (peça 456) .
4.	Preliminarmente, observo que embora a instrução de admissibilidade de recursos (peça 452) e o exame de mérito (peça 462) mencionem como recorrentes, entre outros, os Srs. Valdemir Moreira Palitot e Grayson Kleber Silva Palitot, a rigor, o recurso de peças 434/437 foi interposto concomitantemente por Valdemir Moreira Palitot e pela Construtora Cristo Rei Eireli, representada por Grayson Kleber Silva Palitot. No entanto, tratando-se de responsáveis que foram condenados solidariamente ao pagamento de débito e multa, os recursos apresentados por um devedor aproveitará também aos outros, à luz do contido no parágrafo único do art. 1005 do Código de Processo Civil ("Havendo solidariedade passiva, o recurso interposto por um devedor aproveitará aos outros quando as defesas opostas ao credor lhes forem comuns.") , bem como no art. 281 do Regimento Interno deste Tribunal ("Havendo mais de um responsável pelo mesmo fato, o recurso apresentado por um deles aproveitará a todos, mesmo àquele que houver sido julgado à revelia, no que concerne às circunstâncias objetivas, não aproveitando no tocante aos fundamentos de natureza exclusivamente pessoal.") . 
5. 	Observo, relativamente à Construtora Cristo Rei (inclusive à luz do contido nas peças 425, 434 e 439) , que a empresa atende aos pressupostos necessários para a interposição do recurso de reconsideração; desta forma - ao referendar o acolhimento das instruções de admissibilidade de recursos elaborados pela Secretaria de Recursos - Serur (peças 451/453) , quanto aos demais recorrentes -, conheço de todos os recursos interpostos.
6.	No que diz respeito ao mérito, acompanho os posicionamentos uniformes emitidos nos autos pela Serur e pelo Ministério Público que atua junto a este Tribunal (MP/TCU) - insertos, respectivamente, às peças 462/464 e 467 - no sentido de negar-lhes provimento, e considero reunidas a este Voto, como razões de decidir, as análises contidas na instrução técnica de peça 462.
7.	Relembro que a presente tomada de contas especial foi instaurada por força do Acórdão 2037/2016-TCU-Primeira Câmara (peça 327) , relatado pelo eminente ministro-substituto Augusto Sherman Cavalcanti, em decorrência de representação formulada pela empresa Real Construções e Serviços Ltda. (TC Processo 029.469/2011-2, apenso) , a respeito de possíveis irregularidades em licitações e desvios de recursos no âmbito da Prefeitura Municipal de Conceição (PB) , após, entre outras considerações, verificar nos autos "indícios de graves irregularidades ocorridas em licitações e contratos custeados com verbas oriundas de convênios federais e contratos de repasse com a União, tendo sido, inclusive, objeto das operações "Transparência" e "Premier", realizadas pela Polícia Federal e pela CGU, e cujas irregularidades foram apontadas no inquérito policial 344/2012-SR/DPF/PB e no Relatório de Demandas Externas 00214.000547/2012-41 da CGU" (Relatório da Controladoria-Geral da União às peças 13-17 e Inquérito Policial às peças 309-316) .
8.	Nesta TCE - que abrange especificamente as irregularidades referentes às licitações vencidas pela Construtora Cristo Rei, tendo como objeto o convênio 438/2007 (Siafi 628244) e os contratos de repasse 0303467-47 (Siafi 713586) , 0314680-67 (Siafi 729142) e 0309740-82 (Siafi 725146) - entre os responsáveis citados, foram incluídos - diante de elementos autorizadores da desconsideração da personalidade jurídica - os administradores ou sócios das contratadas. Ressaltou-se que aplicação desse instituto alcançaria, além dos sócios de direito, também aqueles que exerciam de fato o comando das empresas.
9.	Em breve resumo, os autos apresentaram evidências de fraudes nas licitações, com exigências editalícias manifestamente ilegais e uso de critérios ilegais e/ou não previstos em edital para habilitar a Construtora Cristo Rei e inabilitar outros licitantes. Verificou-se que os serviços eram executados por mestres de obra da própria prefeitura. Para o cometimento dessas irregularidades, além da ex-prefeita e dos membros da comissão de licitação, concorreram os sócios, de direito e de fato (respectivamente, os Srs. Grayson Kleber Silva Palitot e Valdemir Moreira Palitot) da contratada, e um filho da então prefeita. Interceptações telefônicas revelaram o cometimento de fraudes, como, por exemplo, a simulação de contratos trabalhistas e de boletins de medição. Além das inúmeras irregularidades verificadas, configurou-se a ausência de comprovação de que os objetos das avenças foram executados mediante emprego dos recursos repassados.
10.	Para melhor demonstrar a improcedência das alegações recursais, destaco, da instrução técnica elabora pela Serur, os trechos a seguir (peça 462) :
10.1	Em relação às recorrentes Maria Cenir Ramalho e Maria Vilma de Oliveira, então integrantes da comissão de licitação, diante das inúmeras irregularidades no procedimento licitatório acompanhado e executado pelas responsáveis (listadas no item 3.8 do Relatório precedente) - e para as quais "as recorrentes não trouxeram qualquer elemento adicional em sede de recurso, que pudesse infirmar as conclusões do acórdão vergastado" (p. 7) -, a instrução da Serur, destaca (pp. 7/8) :
"3.12. (...) a análise empreendida pela CGU (peça 30, item 2.3.1.1) elenca uma série de condutas ativas das defendentes, enquanto membros da Comissão Permanente de Licitação, que implicaram em desvirtuamento da isonomia, imparcialidade e legalidade do processo licitatório, com a utilização de critérios não previstos em lei ou no instrumento convocatório para justificar a inabilitação de outras licitantes sempre pelos mesmos motivos, favorecendo a contratada Cristo Rei Ltda., utilização de comprovantes de depósito bancário idênticos para mais de uma licitação, além do fato notório de que a referida pessoa jurídica tem como sócio parente da então Secretária Municipal de Saúde."
10.2.	Quanto ao recorrente Francisco de Oliveira Braga Neto - que alega não possuir qualquer relação com a prefeita de Conceição (PB) , sendo apenas filho da ex-gestora, sem ocupar qualquer cargo ou função na prefeitura, o que impediria que lhe fossem atribuídos quaisquer atos na execução dos convênios -, a instrução da unidade especializada em recursos rebate com veemência as alegações do recorrente (p. 8) :
"3.16. Evidencia-se nos autos que o recorrente comandava organização ilegal no Município de Conceição/PB, atuando como administrador de fato da Prefeitura, com a conivência da genitora, direcionando processos licitatórios, viabilizando a execução de obras com pessoal e maquinário próprio do Município, coordenando as comissões licitatórias e propiciando o desvio de recursos, conforme farto material probatório colimado pela CGU (peças 27-330 do TC Processo 029.469/2011-2, apenso) e pela Polícia Federal (peças 424-430 do TC Processo 029.469/2011-2, apenso) , na denominada "Operação Premier". 
3.17. No material reduzido a termo pela Polícia Federal, encontram-se diálogos telefônicos por ela interceptados, com autorização judicial, demonstrando que o recorrente orientava a confecção de contratos trabalhistas fraudulentos, a elaboração de boletins de medição, e a simulação de trabalhadores em obras (peça 310, p. 19-82) .
10.3.	Já os recorrentes Valdemir Moreira Palitot e Construtora Cristo Rei, representada por Grayson Kleber Silva Palitot, defendem - como, a propósito, o fazem todos os demais recorrentes - que o Tribunal de Contas da Paraíba, ao analisar as licitações relativas aos convênios, as julgou regulares, bem como os contratos delas decorrentes, conforme decisão anexada aos autos. A esse respeito, a análise da Serur reitera que "o TCU não se encontra vinculado ao entendimento de outros órgãos, ainda que de controle, realizando sua análise de forma autônoma e independente, com base em outros elementos de convicção julgados aplicáveis à espécie" (p. 9) . Acrescenta, além disso, a unidade técnica (p. 9) :
"4.4. Desse modo, tem-se que os recorrentes Grayson Kleber Silva Palitot e Valdemir Moreira Palitot, sócios de fato e de direito da Construtora Cristo Rei Ltda., atuaram decisivamente para a consumação das fraudes licitatórias, o que se evidenciou por elementos estranhos à análise do Tribunal de Contas da Paraíba, tais como os diálogos telefônicos interceptados pela Polícia Federal, demonstrando o direcionamento das licitações e o favorecimento da empresa dos recorrentes e de outras pessoas jurídicas arroladas nos autos.
4.5. Além disso, diversas outras evidências não analisadas pelo Tribunal de Contas estadual e sem elucidação até o momento foram acostadas a estes autos, tais como apreensão de pen drive na sede da empresa Cristo Rei contendo recado com direcionamento de licitações à contratada (peça 310, p. 58-60, do TC Processo 029.469/2011-2) , evidências colhidas pela Polícia Federal de que durante a gestão da Prefeita Vani Leite Braga as obras eram realizadas com pessoal e maquinário da própria Prefeitura (peça 310, p. 55-60) , a ausência de funcionários no local de obra de Construção do Ginásio Poliesportivo, constada pela CGU (peça 15, p. 10, item 2.3.1.3, do TC Processo 029.469/2011-2) , além de ofícios com timbre da Prefeitura de Conceição/PB encontrados na sede da empresa, sem assinatura da Prefeita, endereçados a diversos órgãos federais."
10.4	Ainda em relação aos recorrentes Valdemir Moreira Palitot e Construtora Cristo Rei - que asseveram que o parentesco da então Secretária Municipal de Saúde, Sr.ª Inez Palitot, com um dos sócios da empresa consistiria em apenas evidência e não prova de fraude à licitação ou de favorecimento à empresa -, a Serur rebate a alegação não só ao apontar outras evidências de graves irregularidades envolvendo a citada Construtora e seus sócios de fato e de direito (mencionadas no item 5.5 de sua instrução) , como também ao destacar que (pp. 9 e 10) :
"5.4.	(...) a par do depoimento da Sra. Inez à Polícia Federal (peça 309, p. 148-149, do TC Processo 029.469/2011-2) , aquele Órgão de investigação federal identificou que o esposo da então Secretária de Saúde, Sr. Durval Leite da Silva Neto, atuou como engenheiro contratado da Prefeitura de Conceição/PB, o qual teria atestado uma série de serviços não concluídos (peça 310, p. 78-81) ou realizados com qualidade muito ruim (peça 15, p. 2-3, do TC Processo 029.469/2011-2) , o que, fora de dúvida, constitui mais uma evidência das irregularidades perpetradas durante a gestão da então Prefeita Vani Leite Braga de Figueiredo) ."
10.5.	Ao não acolher a alegação apresentada pelo Sr. Valdemir Palitot e Construtora Cristo Rei de que o Sr. Francisco Rodrigues Neto foi contratado da empresa Cristo Rei e responsável pela construção de unidades habitacionais relativas ao contrato de repasse nº 314680-67/2009, a Serur afirma (p. 11) :
"6.7. (...) cumpre acrescentar que evidências colhidas pela Polícia Federal (peça 310, p. 28 e ss.) , em relação ao Contrato de Repasse nº 314680-67/2009, mencionado pelo recorrente, dão conta de que a execução das obras de construção das unidades habitacionais era realizada pela própria Prefeitura, com ausência de responsáveis técnicos pela execução e fiscalização. Que a construção das 9 unidades habitacionais foi executada por José Quintino de Magalhães Neto, mestre de obras comissionado da Prefeitura de Conceição/PB, que coordenava os trabalhos, recebia os valores e pagava os trabalhadores, apesar de a Prefeitura ter contratado, formalmente, a empresa Lopes Pereira Engenharia Ltda., - Lopel, e não a mencionada Construtora Cristo Rei Ltda., demonstrando a prática corriqueira e ilegal utilizada pela então gestão municipal."
10.6.	Mais adiante, ao rechaçar a alegação de não comprovação das supostas irregularidades no edital e no procedimento licitatório que teriam favorecido Construtora Cristo Rei, a Serur afirma (p. 12) :
"7.11. Destacam-se as evidências colhidas pela CGU na fase de habilitação das Tomadas de Preços 20/2011, 22/2011 e 23/2011 (peça 15, p. 7) . Na TP 23/2011, foi declarada a inabilitação da empresa Ibiúna, por não ter apresentado todas as alterações contratuais, sendo que no edital constava apenas a exigência do contrato inicial e da última alteração, requisito cumprido pela empresa. No caso da empresa Real, chamou a atenção a recusa de documentos autenticados em cartório, assim como também a recusa da Certidão Negativa de Débitos Municipais, certidão essa expedida pelo Chefe do Setor de Tributação, Gilvan Ramalho Rangel, que passou a integrar a Comissão Especial de Licitação. 
7.12. Diante dessa pré-disposição por parte dos membros da comissão de licitação em inabilitar tais empresas, restou habilitada tão somente a contratada, Construtora Cristo Rei Ltda. 
7.13. Além disso, a CGU constatou que as outras participantes nos demais processos licitatórios, Construnor Construtora e Administração Ltda., e PBGET Construções e Administrações Ltda., inabilitadas nas TP 20/2011, 22/2011 e 23/2011, detinham ligações com a Construtora Cristo Rei Ltda., vez que os comprovantes de depósito bancário para retirada dos editais eram os mesmos (peça 15, p. 7-8) ."
11.	Por fim, após confrontar as alegações presentes nos recursos, aduzidas por cada um dos recorrentes, com os elementos contidos nos autos, a instrução da Serur - com a qual se alinhou o representante do MP/TCU - conclui que (pp. 15 e 16) :
"a) o TCU não se encontra vinculado às decisões do Tribunal de Contas do Estado da PB, podendo extrair seu juízo de outros elementos de convicção não analisados por aquela Corte, bem como para a responsabilização perante esta Corte de Contas, não se mostra necessária a caracterização de conduta dolosa. 
b) existem sólidas evidências, não rebatidas pelos recorrentes, de que o Sr. Francisco de Oliveira Braga Neto atuava como gestor de fato na condução de licitações no Município de Conceição/PB. 
c) a Construtora Cristo Rei Ltda. foi apenada não somente com base em indícios, mas em farto material probatório colimado pela CGU, Polícia Federal e TCU; 
d) o fato de o Sr. Francisco Rodrigues Neto ter sido formalmente contratado da Empresa Cristo Rei Ltda. não prova que tenha sido o responsável pela construção de 9 unidades habitacionais oriundas do Contrato de repasse 314680-6712009, e não afasta a evidência de que as obras eram realizadas diretamente pela Prefeitura;
e) estão devidamente comprovadas as irregularidades no edital e no procedimento licitatório que ensejaram o favorecimento da Construtora Cristo Rei Ltda. 
f) como consequência de todo o exposto, não está evidenciado o nexo de causalidade entre os recursos federais transferidos e as obras e serviços executados no âmbito dos convênios objeto de análise na presente tomada de contas."
12.	Como se extrai dos apontamentos acima, as alegações recursais trazidas aos autos pelos recorrentes são desprovidas de convicção suficiente para alterar o acórdão recorrido, o que me conduz, acompanhando os encaminhamentos uniformes proferidos nos autos, a propor o desprovimento dos recursos de reconsideração interpostos.
	Diante do exposto, Voto por que o Tribunal adote o Acórdão que ora submeto à deliberação deste Colegiado. 
TCU, Sala das Sessões Ministro Luciano Brandão Alves de Souza, em 30 de janeiro de 2019.
RAIMUNDO CARREIRO
Ministro-Relator